【裁判字號】    98,交聲再,13
【裁判日期】    980513
【裁判案由】    過失傷害
【裁判全文】
臺灣高等法院刑事裁定                98年度交聲再字第13號
    再審聲請人
    即受判決人  甲○○
上列聲請人因公共危險案件，對於本院98年度交上訴字第16號，
中華民國98年3月11日第二審確定判決（原審案號：臺灣臺北地
方法院97年度交訴字第154號，起訴案號：臺灣臺北地方法院檢
察署97年度偵字第19611號），聲請再審，本院裁定如下：
    主  文
再審之聲請駁回。
    理  由
一、聲請意旨略稱：原確定判決就業務過失傷害部分，顯疏未審
    酌下列重要證據：
 (一)、本案爭點「被告（即聲請人）有無明知機車右轉彎，轉彎
     車應讓直行車先行，而當時又無不能注意之情狀，竟疏未
     注意邱一軒騎乘重機車搭載許文於其右側直行之情形，
     猶貿然右轉，其騎乘之重機車遂與邱一軒騎乘之重機車前
     車頭發生碰撞，而有過失」此部分:
     1.被告自白係說明「…因為當天我行駛主幹線到直接有轉
       過去，並不知道後方是闖紅燈追撞上來... 」，顯見車
       禍係被害人「追撞」被告，抑或兩者「擦撞」導致肇事
       ，顯有相當差異。本件被害人係直行車，顯然佔用右轉
       車道直行而有違規行為甚明。原審判決漏未勘驗足以影
       響判決之監視器錄影光碟，有嚴重違誤。
     2.依該監視光碟翻拍照片所示，被告與被害人發生事故時
       ，對向車道車輛已開始左轉，而被告行駛之方向不准直
       行僅准右轉。依被害人稱其欲直行，係顯然為闖紅燈，
       而未遵守號誌，被告因信賴該交通號誌之效力，何能注
       意後方違規佔用右轉道且為闖紅燈之直行車輛自後追撞
       。
  (二)、就本案爭點「本件事故被害人傷勢為何」，原審亦漏未斟
      酌監視器光碟顯示被害人邱一軒於事故後並未昏迷。但其
      於其刑事告訴補充理由狀卻稱該時因頭部著地而昏迷，顯
      然有所不同，是本件被害人所稱之傷勢，是否為本次傷害
      所造成，顯有相當可疑。是原審單憑診斷證明書即認定被
      害人傷勢之內容，顯有足生影響於判決之重要證據漏未審
      酌之處。
  (三)、依被告所提出之服務人員工作日報表、請假單、就醫診斷
      證明書，是日下午非屬被告之上班時間，而其行駛機車之
      目的亦非與業務有所關聯，被告提出之證據以及要求傳喚
      之證人，皆係欲證明是否有該業務上之注意義務存在，顯
      應為之調查，原審未斟酌被告所提出證據之真實性，顯有
      可議之處。
  (四)、本件就肇事責任並未送專業機構鑑定，依台北市交通事件
      裁決所、台北市政府警察局交通警察大隊、台北市交通管
      制工程處人員會勘結果，本件被害人有違反交通處罰條例
      第48條第1項第7款之規定，有台北市議會98年4月28日議
      祕服字第09806591400號函可憑，則本件倘能將內容送專
      業鑑定機構鑑定，即能釐清本件肇事責任。
  (五)、綜上，原審就上開重要證據方法，未予調查而逕為判決，
      實已違反刑事訴訟法第155條之規定，亦已違背經驗法則
      及論理法則，並已符合刑事訴訟法421條之要件，為此依
      法聲請再審云云。
二、按刑事訴訟法第421條規定，不得上訴於第三審法院之案件
    ，除前條規定外，其經第二審確定之有罪判決，如就足生影
    響於判決之重要證據漏未審酌者，亦得為受判決人之利益，
    聲請再審。所謂重要證據，必須該證據已足認定受判決人應
    受無罪、或免訴、或輕於原審所認定之罪名方可，如不足以
    推翻原審所認定罪刑之證據，即非足生影響於原判決之重要
    證據。又所謂漏未審酌，乃指第二審判決前已發現而提出之
    證據，未予審酌而言，如證據業經法院依調查之結果，本於
    論理法則、經驗法則，取捨證據後，認定事實，被捨棄之證
    據，亦已於理由內敘明其捨棄之理由者，即非漏未審酌，是
    如僅係對法院證據取捨持相異評價，即不能以此為由聲請再
    審（最高法院89年度台抗字第30號裁定意旨參照）。
三、經查:
  (一)、聲請人固以原確定判決未勘驗現場光碟、未審酌聲請人所
      述「追撞」與「擦撞」相異之部分，有重要證據漏未審酌
      之違誤云云。惟本件原確定判決已於理由：貳、一、(一)及
      (二)中詳細敘明「被告甲○○騎駛六采公司之機車與告訴人
      所騎駛之機車發生擦撞致告訴人受傷，及肇事逃逸等情，
      業據被告坦承不諱，核與告訴人邱一軒、許文於警訊、
      偵訊及原審審理時指訴之情節相符，並經證人彭世勳於警
      詢、偵查時證述屬實，復有告訴人臺北市立聯合醫院和平
      院區97年8月6日診斷證明書2紙、道路交通事故現場圖、
      道路交通事故補充資料表、交通事故談話紀錄表、道路交
      通事故調查報告表(一)(二)、道路事故肇事逃逸追查表、現場
      照片10張及監視器翻拍畫面18紙、車號CPG-705號重型機
      車照片7紙等件在卷可證，足認被告上開任意性自白應為
      事實，可以採信。」、「按轉彎車應讓直行車先行，道路
      交通安全規則第102條第1項第6款定有明文，此為被告駕
      駛時應注意之事項，而依道路交通事故調查報告表(一)所載
      ，當時天候晴、係日間自然光線、為市區○○道路○路面
      乾燥、無缺陷、無障礙物、視距良好之情形，被告當時並
      無不能注意之情事，其竟疏未注意，因而肇事，自應負過
      失責任。且因其過失行為致告訴人身體受有如事實欄所述
      之傷害，其過失行為與告訴人身體所受之傷害間自有相當
      因果關係。至辯護人辯稱被告在右轉車道行駛，告訴人侵
      入右轉車道，致車禍發生云云。但查車禍發生地點即二車
      擦撞處，位在臺北市中正區○○○路○段、凱達格蘭大道
      交叉路口，已經駛離車道停止線，路面並未繪製交通標線
      ，此有事發當時現場照片附偵卷可佐，從而，告訴人邱一
      軒既行駛在被告之外側，則被告轉彎時自當讓直行車先行
      ，尚無辯護人所陳告訴人有侵犯路權甚明。」等語（見原
      判決第3頁），足見原確定判決已審酌上揭證人之證詞、
      被告之供述及上開道路交通事故現場圖、道路交通事故補
      充資料表、交通事故談話紀錄表、道路交通事故調查報告
      表(一)( 二)、道路事故肇事逃逸追查表所載及現場照片
      10 張及監視器翻拍畫面18紙，而認定被告有過失責任，
      就被告之供述要無漏未審酌情事。又原確定判決認定被告
      之過失責任，係屬轉彎車未讓直行車先行，而依聲請人所
      提出之監器翻拍照片觀之，聲請人原係行駛在告訴人邱一
      軒所騎乘機車之左後方，至接近上開路口停止線前時，始
      從左側超越告訴人邱一軒騎乘機車後右轉，有聲請人所提
      出之照片14幀可憑 (見本院卷第46頁至第53頁，即再證10
      第1幀至第14幀)，則聲請人行駛至路口既未減速，反卻超
      越前方車輛後，從他車前方左側向右轉彎，自難認聲請人
      無過失。又聲請人主張原確定判決審理時，未勘驗監視器
      光碟云云，惟查，原確定判決已依上開光碟翻拍之照片予
      以判斷，自屬就勘驗監視器之證據予以調查審酌。況以聲
      請人所提出之翻拍照片可知，聲請人與告訴人邱一軒所騎
      乘機車越過上開車禍路口之停止線時，時間約為97年8月4
      日16時18分59秒，是時對向待左轉車輛均暫停在該路口，
      待車禍發生後之16時19分00秒後，對向待左轉之車輛始開
      始前進左轉，有註記日期及時間之2008/8/4 16: 18:59至
      2008 /8/4 16:19:00照片4幀在卷可證 (見本院卷第76頁
      至第78頁)，則告訴人邱一軒所騎乘之機車穿越路口時，
      其號誌是否已變為紅燈，尚有疑問，聲請人據監視器主張
      告訴人闖紅燈即難認有據。況縱聲請人告訴人邱一軒闖紅
      燈之事實為真，惟此亦僅可認定告訴人與有過失，亦從無
      阻卻聲請人之過失責任，亦難認係屬足以影響判決之重要
      證據。
  (二)、聲請人主張原確定判決未審酌被害人邱一軒之傷勢云云，
      惟原確定判決已於理由：貳、三（二）中詳細敘明「告訴
      人邱一軒車禍後頭暈、頭痛、右手乏力，頸部疼痛等症狀
      致思考、判斷力減退，無法工作，並伴有神經痛、神經炎
      、神經根炎、椎間盤移位，此有台北市立聯合醫院病歷資
      料附本院卷可參，顯見告訴人受傷非輕」（見原判決第5
      頁），足見原確定判決已依台北市立聯合醫院病歷資料為
      判斷，至於告訴人於告訴理由狀所指訴之傷勢既與監視照
      片所顯及上開病歷資料不符，自為原確定判決所摒棄不採
      ，就此部分亦難認有證據漏未調查。
  (三)、聲請人主張原確定判決就其公司主管之證人漏未審酌云云
      ，惟原確定判決已於理由：貳、一、（三）中詳細敘明「
      本件被告平日從事運送產品給客戶之業務，騎駛機車為其
      附隨之業務，應為從事業務之人，業已陳明如前，則其騎
      駛公司所有之機車肇事，不論是載運貨物回程中或請假下
      班發生車禍，均係以反覆騎駛機車之行為從事社會活動，
      易言之，不論其駕車之目的為何，均不失為業務上行為之
      性質，自當論以業務過失。至被告主張傳訊證人即其公司
      主管，以證明被告案發時是休假中，然被告休假否？與被
      告涉犯業務過失傷害無涉，業見前述，是無傳喚之必要」
      等語（見原判決第4頁），是原確定判決既已說明此項證
      據無庸調查之原因，依首揭說明，自非可認原確定判決未
      審酌此證據。末查，聲請人所提出之台北市議會98年4月
      28 日議祕服字第09806591400號函，非屬於事實審法院判
      決前已經存在，為法院、當事人所不知，不及調查斟酌，
      至其後始行發見之證據自明，與刑事訴訟法第420條第1項
      第6款規定之新證據不符外，亦與刑事訴訟法第421所定要
      件不符。
四、綜上所述，聲請人所執上揭聲請再審之理由，無非係就本院
    前開確定判決證據採酌與否之爭執。惟查證據之調查，係屬
    法院之職權，而法院就調查證據之結果，本於自由心證之原
    則，而為斟酌取捨，是證據之證明力如何，係屬法院之職權
    範圍，原確定判決既已就聲請人涉案之證據，予以審酌認定
    ，並敘明何以採酌之理由，而認已足判斷聲請人確涉有業務
    過失傷害犯行，倘其證據之取捨並無違反論理或經驗法則，
    即難認其所為之論斷係屬違法，聲請人未綜合全部證據相互
    間之關連性，就屬法院職權認定之範疇，以斷章取意之方式
    主張原確定判決未審酌證據，徒以己意而為指摘，自有未合
    ，所執聲請再審之理由，非屬刑事訴訟法第421條所稱足生
    影響於判決之重要證據漏未審酌，自非聲請再審之適法理由
    ，是聲請人聲請本件再審，核無理由，應該駁回。
五、據上論斷，應依刑事訴訟法第434條第1項，裁定如主文。
中    華    民    國    98    年    5     月    13    日
                  刑事第二十二庭審判長法  官  何菁莪
                                      法  官  李麗珠
                                      法  官  洪于智
以上正本證明與原本無異。
不得抗告。
                                      書記官  強梅芳
中    華    民    國    98    年    5     月    18    日


司法院資訊處製作；財團法人民間司法改革基金會備份。
